臺灣高等法院臺中分院刑事判決　　　　99年度上訴字第2505號
上　訴　人
即　被　告　朱璲　
選任辯護人　趙建興律師
上列上訴人因妨害性自主案件，不服臺灣苗栗地方法院99年度訴
字第413號中華民國99年9月30日第一審判決（起訴案號：臺灣苗
栗地方法院檢察署99年度偵字第107號），提起上訴，本院判決
如下：
    主  文
上訴駁回。
    犯罪事實
一、朱璲於民國96年間結識Ａ女（年籍姓名詳卷，卷內代號為00
    000000Ａ），而Ａ女為心智缺陷之重度智障女子。朱璲明知
    Ａ女因心智缺陷，對於性交或猥褻行為，並無成熟健全判斷
    能力，故均不知抗拒，竟於民國96年間某日起至98年12月8
    日止間（起訴書誤載為98年間）之不詳時間，在苗栗縣苑裡
    鎮○○里○○路158巷12號之住處，先後基於乘機性交、猥
    褻之個別故意，分別利用Ａ女心智缺陷不知抗拒，對Ａ女為
    性交及猥褻行為各1次。其中猥褻部分，係由Ａ女自行脫去
    衣物，朱璲再撫摸其性器或乳房；性交部分，亦是在Ａ女自
    行脫去衣物，朱璲再以兩支手指插入Ａ女之性器。朱璲為上
    開猥褻及性交行為後，均給Ａ女新台幣（下同）200元作為
    代價。
二、案經Ａ女訴由苗栗縣警察局通霄分局苑裡派出所報告臺灣苗
    栗地方法院檢察署檢察官偵查起訴。
    理    由
一、證據能力：
    本案檢察官、被告及其辯護人，對本判決下列所引之各項證
    據資料，於原審均表示同意卷內證據資料之證據能力（原審
    卷第56頁背面），於本院亦均表示對證據能力不爭執或無意
    見（本院卷第38頁背面準備程序狀所載，本院卷第44至45頁
    ），復於審判期日就原審及本院一一提示之證據於言詞辯論
    終結前，均未就所調查之證據主張有不得為證據之情形，本
    院審酌該等證據之取得均無任何違背法定程序之情事，與待
    證事實有關聯性，依其作成時之情況，認為適當，均得作為
    證據，先此敘明。
二、認定犯罪事實所憑之證據及理由：
  (一)被告固坦承認識Ａ女兩年多以來，曾有1次以兩支手指插入
    Ａ女性器1次，撫摸猥褻Ａ女性器或乳房至少1次以上，但矢
    口否認乘機猥褻或性交犯行，辯稱：上開行為，均係由Ａ女
    主動，要求伊撫摸身體或以手指進入性器，因Ａ女係為賺取
    金錢；伊根本不知道Ａ女有心智缺陷之情形云云。經查：
  1.被告有如犯罪事實所載對Ａ女性交、猥褻之行為，業據被告
    於檢察官偵訊、原審及本院審理中供承外，證人Ａ女於偵訊
    及原審中亦有相關指證。根據被告自己之供述，其有多次以
    金錢為對價，猥褻Ａ女之情形，其中並有1次，以手指進入
    Ａ女性器而為性交，被告於原審並舉出證人許木貴、吳文城
    ，以佐證所述Ａ女有以金錢對價與男子性交之情形。經原審
    傳訊該2位證人，證人許００、吳００到庭的確證實被告上
    開供述非虛（見原審卷第76頁背面至87頁），故被告此部分
    供承內容，堪認真實可採。
  2.公訴意旨雖認被告對Ａ女所為者，係2次性交行為（另1次公
    訴意旨被告於98年12月8日上午6、7時許所為者，業經原審
    無罪判決確定，不在本院審理範圍），但依Ａ女於檢察官偵
    查及原審審理中之陳述情形觀之，Ａ女明顯對於次數、時間
    欠缺觀念，如偵查中表示不知今天是幾號，現在是幾點（見
    98年度他字第1085號偵查卷第6頁）；原審中先表示被告用
    手摸褲子那裡有4次，後又說被告用兩雙手指頭伸進去尿尿
    的地方有5次，經質問差異卻根本不解問題所在（見原審卷
    第69、73頁），故有關次數及具體行為內容之認定，尚難逕
    依Ａ女之陳述認定之。雖被告供承之猥褻行為有多次，惟因
    檢察官此部分起訴範圍係被告2次性交行為，故應認被告對
    Ａ女所為者，係1次性交行為（以兩支手指進入性器），1次
    猥褻行為。
  3.檢察官起訴意旨認被告對Ａ女為上開行為時有使用強暴手段
    ，無非以Ａ女指證被告有撕破其內褲，Ａ女之母Ｂ於偵查中
    提出Ａ女之內褲1件等為其論據。惟查，扣案之女內褲1件，
    為Ａ女之母Ｂ於檢察官偵查中庭呈提出，Ａ女之母Ｂ說明：
    「最近一陣子我有替我女兒換一批新的短褲，但前一陣子發
    現我女兒的褲頭破掉（褲頭鬆緊帶跟棉布交接處），我看到
    這種情形就丟掉，我問我女兒為何這樣，他都不說。．．．
    內褲我洗過了，給你們當證物，．．．事發前這件褲子都是
    好好的。一樣的褲子我幫我女兒買3件，前兩件一樣是破掉
    ，我丟掉了」等情（見98年度他字第1085號偵查卷第8、9頁
    ）。由此可見，Ａ女之母Ｂ偵查中庭呈提出該女內褲，僅說
    明其懷疑之所在，並未有任何具體之指證，且依庭呈女內褲
    照片所示（見98年度他字第1085號偵查卷第20頁），雖褲頭
    稍有破裂情形，然並無何確切跡證足以顯示該內褲係遭被告
    撕破，尚難逕執為被告不利之認定。至於Ａ女之證詞，由Ａ
    女於原審中作證之情形觀之，Ａ女實際上欠缺陳述事理之必
    要邏輯能力，例如：辯護人問Ａ女如何結識被告？Ａ女卻答
    稱：「他用手」；辯護人問Ａ女被告摸妳的身體是嗎？Ａ女
    卻答稱：「這邊。」經陪同社工講解後答稱：「有喔，有喔
    。」辯護人再問：他有經過妳的同意嗎？Ａ女亦答稱：「有
    喔。」經陪同社工講解後答稱：「他先摸我的。」（見原審
    卷第67頁背面、68頁正、背面），似乎Ａ女已準備特定答案
    前來作證，但未真正理解詰問之問題。陪同Ａ女到庭作證之
    社工人員亦當庭表示：「Ａ女現在的狀況、問話的狀況，整
    個就是在答非所問，所以她整個邏輯性她現在是沒有的。」
    （見原審卷第70頁，依性侵害犯罪防治法第15條第1項陪同
    被害人作證之社工得為意見，法院自得加以斟酌參考）。在
    此情形下，雖然Ａ女指證被告撕破其內褲，但其實際情形如
    何？是否真有違反Ａ女意願？抑或僅在褪去衣物時，不慎導
    致？Ａ女是否因畏懼遭責罵而反於事實如此陳述？均難透過
    詰問予以釐清，自不得率憑Ａ女此部分指證，即為不利被告
    之認定。更何況，原審當庭指示測量Ａ女身高、體重之結果
    ，Ａ女（原判決誤載為被告，見原判決第3頁）身高有1米7
    以上，體重達95.8公斤（見原審證物存置袋），Ａ女身材可
    謂相當壯碩，而被告已年高七旬以上之老年人，被告可否反
    於Ａ女意願，對Ａ女施以強暴行為，實有合理可疑之處。此
    外復查無其他確切證據足以證明被告有公訴意旨所稱行為時
    使用強暴手段情事。綜上，應認檢察官就此部分情節之舉證
    尚有不足，不能證明被告為上開行為時有使用強暴手段。
  4.被告雖辯稱對Ａ女為性交、猥褻行為，均係因Ａ女為賺取金
    錢而主動要約云云，惟查：Ａ女係有心智缺陷之重度智障女
    子，領有「殘障類別：智障、殘障等級：重度」之殘障手冊
    ，此有該手冊影本附卷可稽（見98年度他字卷第1085號偵查
    卷第28頁密封袋），且Ａ女實際上欠缺陳述事理之必要邏輯
    能力，已如前述，是可認Ａ女對於性並無成熟健全之判斷能
    力，以致對於性交、猥褻行為根本不知抗拒。是利用Ａ女此
    一心智狀態，而對Ａ女為性交、猥褻行為，無論是否經過Ａ
    女同意，均無礙於乘機性交罪之成立（最高法院99台上字第
    5612號判決意旨參照）。又由於被告自承與Ａ女互動往來已
    有2年多之久，以Ａ女陳述事情之能力觀之，當無不能察覺
    其智能有異於常人之處。是被告對於Ａ女有心智缺陷之情形
    ，實無諉為不知之理。被告辯稱不知Ａ女心智缺陷云云，顯
    係避就圖卸之詞，自無可採。
  5.關於被告上開行為時間之認定，由於Ａ女欠缺此方面之陳述
    能力，已如前述，依被告所述亦無法確定各次時間（見原審
    卷第93頁），故僅依被告所述有與Ａ女為性交易行為之時間
    間隔內即96年間某日起至98年12月8日止間之不詳時間認定
    之。至於行為地點方面，則依被告與Ａ女所述，均在被告住
    處即苗栗縣苑裡鎮○○里○鄰○○路158巷12號，復有警方之
    蒐證照片可憑（見99年度偵字第107號偵查卷第15、16頁）
    ，故據此認定之。
  (二)綜上所述，本件事證明確，被告上開犯行堪予認定，應依法
    論科。
三、論罪科刑：
    核被告朱璲所為，係犯刑法第225條第1項之乘機性交罪及同
    條第2項之乘機猥褻罪。公訴意旨認被告兩次均成立刑法第
    222條第1項第3款之加重強制性交罪，然無確切證據足以證
    明被告有公訴人所指使用強暴手段，已論述如前，本罪疑唯
    輕原則，此部分自應變更起訴法條，論以刑法第225條第1項
    之乘機性交罪及同條第2項之乘機猥褻罪各1次。被告兩次犯
    行，犯意各別、行為互殊，應分論併罰。原審認被告上開犯
    行，事證明確，適用刑事訴訟法第300條，刑法第225條第1
    、2項、第51條第5款等規定，並審酌被告先前並無前科，所
    為本件乘機性交、乘機猥褻犯行，係利用被害人為重度智障
    之心智缺陷，事後均給予被害人些許金錢利益，偵、審中耗
    費相當程序予以查證後，被告於原審仍無悔改之意等一切情
    狀，論處被告犯乘機性交罪，處有期徒刑3年3月；又犯乘機
    猥褻罪，處有期徒刑10月，定應執行有期徒刑4年（被告其
    他被訴強制性交罪，原審判決無罪部分，業已確定）。原審
    認事用法核無違誤，量刑亦屬妥適。被告上訴雖謂其年紀已
    大，請求不要讓伊去關，讓伊罰錢沒有關係云云，辯護人亦
    為被告辯護請求從輕量刑（見本院卷第55頁），惟依被告所
    犯刑法第225條第1項之乘機性交罪及同條第2項之乘機猥褻
    罪之法定刑度分別為「3年以上10年以下有期徒刑」、「6月
    以上5年以下有期徒刑」觀之，原審量處被告有期徒刑3年3
    月、10月，定應執行刑為有期徒刑4年，量刑並無不當，被
    告上訴指摘原判決不當，並無理由，應予駁回。
據上論結，應依刑事訴訟法第368條，判決如主文。
本案經檢察官姜麗儒到庭執行職務。
中    華    民    國   100    年    5     月    12    日
            刑事第十一庭  審判長法  官  郭  同  奇
                                法  官  洪  曉  能
                                法  官  許  冰  芬                          
以上正本證明與原本無異。     
如不服本判決應於收受送達後10日內向本院提出上訴書狀，其未
敘述上訴理由者，並得於提起上訴後10日內向本院補提理由書（
均須按他造當事人之人數附繕本）「切勿逕送上級法院」。

                                書記官  賴  成  育

中    華    民    國   100    年    5     月    12    日